【裁判字號】    98,訴,597
【裁判日期】    981217
【裁判案由】    侵權行為損害賠償
【裁判全文】
臺灣士林地方法院民事判決               98年度訴字第597號
原      告  袁志仁
訴訟代理人  林亦書律師
被      告  王建明
上列當事人間請求損害賠償事件，經本院於中華民國98年12月2
日言詞辯論終結，判決如下：
    主  文
被告應給付原告新臺幣壹佰柒拾壹萬玖仟玖佰元，及自民國九十
五年十二月七日起至清償日止，按年息百分之五計算之利息。
訴訟費用由被告負擔。
本判決於原告以新臺幣伍拾柒萬元供擔保後得假執行。
    事實及理由
一、本件被告王建明經合法通知，未於言詞辯論期日到場，核無
    民事訴訟法第386條各款所列情形，爰依原告聲請，由其一
    造辯論而為判決。
二、原告起訴主張：被告因覬覦原告之財物，竟與蔡嘉榮（另行
    和解終結）及另5 名姓名年籍不詳之成年男子，於民國95年
    12月6 日晚間10時30分許，共同侵入原告位於門牌號碼臺北
    市○○○路0 段0 號4 樓之住處，除控制原告之行動自由外
    ，並脅迫稱若原告不配合，將以「童軍繩綑綁強押至山上，
    並以隨身所帶之槍械對原告不利」等語，致使原告無法抗拒
    ，而於翌日任憑被告取走原告臥室保險箱內之美金13,000元
    、新臺幣10餘萬元及房契等文件。被告同時再行脅迫原告開
    立付款人為中國信託商業銀行城東分行，票號為B000 00000
    、B00000000 ，發票日為95年12月7 日、95年12月8 日，面
    額均為新臺幣1,000,000 元之支票2 紙。復於同年12月7 日
    上午9 時許，強押原告同赴位於臺北市○○○路0 段00號1
    樓之中國信託商業銀行，兌領其中1 紙支票。被告以上開侵
    害行為致原告受有13,000元（折合新臺幣約419,900 元）、
    現金至少新臺幣100,000 元及遭強制兌領之票款新臺幣1,00
    0,00 0元，共計新臺幣1,519,900 元之損害，並致原告精神
    上受有莫大之痛苦，被告亦應負有非財產上損害賠償之責，
    依法原告得向被告請求新臺幣200,000 元之慰撫金。為此，
    基於侵權行為法律關係，聲明請求：(一)被告應給付原告1,71
    9,900 元及自95年12月7 日起至清償日止，按年息5%計算之
    利息；(二)並願供擔保，請准宣告假執行。
三、被告未於言詞辯論期日到場，亦未提出之書狀作何聲明或陳
    述。
四、本院得心證之理由：
（一）按因故意或過失，不法侵害他人之權利者，負損害賠償責
      任，民法第184 條第1 項定有明文。本件原告主張被告與
      他人共同以限制自由，並自行強取財物之方式，致原告受
      有損害等情，為原告陳述明確，並提出臺灣士林地方法院
      檢察署96年度偵字第335 號起訴書佐證，且經本院調閱本
      院96年度訴字第854 號卷宗核閱無訛，被告所為上揭侵害
      行為及財物取得過程，為被告於刑事審理中即對於未經原
      告同意於上揭時地，基於向原告要錢之目的夥同他人侵入
      原告住處，並由綽號小傑之不詳姓名男子與原告打開保險
      箱，取出1 萬餘元之美金，以及裝有現金之紅包，嗣又由
      原告開立新臺幣2,000,000 元之支票，綽號小傑並帶被告
      及原告領取其中1 張新臺幣1,000,000 元供稱綦詳（本院
      96 年 度訴字第854 號卷第18至20頁），核與同案被告蔡
      嘉榮於本件審理程序中陳稱：「（問：你在95年12月6 日
      晚間10 點30 分與另外五名不不詳年籍男子一起侵入原告
      的延平北路住處，並控制其他人自由，而且你拿保險箱的
      美金一萬三千元，新台幣十幾萬元還有房契等文件，有何
      意見？）這些是另一被告王建明拿給我的，我不曉得裡面
      的內容為何，我也沒有看到錢，我有看到王建明從保險箱
      拿給我。我們私底下有跟原告以二百萬元達成協議，這是
      發生這件事情之前的事情，我從頭到尾都是在原告的住處
      ，我從頭到尾都是在居中協調原告與王建明的債務，我沒
      有控制原告，是王建明帶來的人控制原告及在場的其他人
      」等語情節一致（本院卷第81、82頁）。是上揭被告自承
      之詞，足可為據。被告因上開侵害行為致原告受有財產上
      及非財產上之損害，應堪可認定。依上揭規定，被告對原
      告所受損害，應負賠償責任。惟被告的損害賠償責任既經
      認定，則原告的請求是否合理，茲分別審核准駁如下：
   （1）財物受損害部分
        原告主張因受被告上述脅迫行為，致取交被告美金13,0
        00元、新臺幣100,000 元以上、及兌領票款新臺幣1,00
        0,000 元，故向被告請求新臺幣1,519,900 元。被告就
        原告此部分之主張事實，經受合法之通知，未於言詞辯
        論期日到場，亦未提出準備書狀為爭執，且經本院調查
        ，確認被告有因開啟保險箱後取得美鈔、新臺幣等現金
        ，並與原告共同兌領取得新臺幣1, 000,000元，業如上
        述，是原告之主張堪信為真。又原告關於美元之損害部
        分以受損害日之95年12月7 日的銀行兌換美元匯率，即
        1 美元兌換32.3新臺幣，因此向被告請求換算為新臺幣
        419,900 元（13000 ×32.3=419900 ），參酌民法第20
        2 條第1 項前段規定：「以外國通用貨幣定給付額者，
        債務人得按給付時，給付地之市價，以中華民國通用貨
        幣給付之」之規定意旨，原告之請求並未對被告特別不
        利益，是原告此部分的請求應均可採。
   （2）精神損害賠償部分
        按不法侵害他人之身體、健康而情節重大者，被害人雖
        非財產上之損害，亦得請求賠償相當之金額，民法第19
        5 條第1 項定有明文。本件被告既不法侵入原告住處，
        並限制原告行動自由，且脅迫為財物之取得，原告因恐
        懼致精神受有損害，應堪可認定。本院審酌原告學歷為
        高中畢業，從事商業營生，年收入約為30餘萬元，但有
        投資及私有車輛，價值約500 餘萬元；被告為高中肄業
        ，從事服務工作人員，年收入僅約1 萬餘元，有兩造接
        受警詢時所載明年籍資料暨本院所調閱所得及歸屬資料
        附卷足按，有關兩造經濟狀況、社會地位、損害程度及
        其精神受損時間等一切情狀，認原告向被告請求200,00
        0 元，尚屬妥適，應予准許。
五、綜據上述，被告因故意致被告受有財產及精神上之損害，自
    應負損害賠償責任。因此，原告基於侵權行為法律關係，請
    求被告給付原告1,719,900 元（0000000 ＋200000=0000000
    ）及自95年12月7 日起至清償日止，按年息5%計算之利息，
    洵屬有據，應予准許。
六、本件原告陳明願供擔保聲請假執行之宣告，經核並無不合，
    爰酌定相當之擔保金額准許之。
七、結論：本件原告之訴為有理由，並依民事訴訟法第385 條第
    1 項前段、第78條、第390 條第2 項，判決如主文。
中    華    民    國    98    年    12    月    17    日
                  民事第一庭  法  官  古振暉
以上正本證明與原本無異。
如對本判決上訴，應於判決送達後20日內向本院提出上訴狀。
中    華    民    國    98    年    12    月    28    日
                              書記官  姜貴泰

司法院資訊處製作；財團法人民間司法改革基金會備份。
